臺灣臺南地方法院臺南簡易庭民事判決
110年度南簡字第769號
原      告  陳順興  
訴訟代理人  江佩珊律師
被      告  蔡佳宏  
上列被告因過失傷害案件，原告提起刑事附帶民事訴訟請求侵權
行為損害賠償，經本院刑事庭裁定移送前來（109年度交附民字
第22號），本院於民國110年7月20日言詞辯論終結，判決如下
    主    文
被告應給付原告新臺幣76,950元，及自民國109年10月7日起至清
償日止，按年息百分之5計算之利息。
原告其餘之訴駁回。
本判決原告勝訴部分得假執行。但被告如以新臺幣76,950元為原
告預供擔保後，得免為假執行。
    事實及理由
一、按訴狀送達後，原告不得將原訴變更或追加他訴，但擴張或
    減縮應受判決事項之聲明者，不在此限，民事訴訟法第255
    條第1項第3款定有明文，依同法第436條第2項規定，亦為簡
    易訴訟程序所適用。本件原告提起刑事附帶民事訴訟時原請
    求：被告應給付原告新臺幣（下同）272,770元，及自起訴
    狀繕本送達翌日起至清償日止，按週年利率百分之5計算之
    利息。嗣於本院審理中捨棄機車維修費之請求（見本院卷第
    52頁），並更正聲明如後述(見本院卷第51頁)，核屬減縮應
    受判決事項之聲明，揆諸前揭規定，應予准許，合先敘明。
二、原告起訴主張：被告於民國108年12月12日15時30分許，駕
    駛車牌號碼000-0000號自用小客車(下稱被告汽車)沿臺南市
    南區大成路由西往東行駛，行至該路與新都路口欲迴轉至對
    向車道，本應注意紅燈禁止通行及迴車，以及汽車起駛及迴
    車前應顯示方向燈，應暫停並顯示左轉燈光或手勢，看清無
    來往車輛，始得起步迴轉，而依當時天候晴、日間自然光線
    、柏油路面乾燥無缺陷、道路上無障礙物且視距良好等客觀
    情狀，並無不能注意之情形，竟仍疏於注意，貿然闖越紅燈
    迴車，適有原告騎乘車牌號碼000-000號普通重型機車(下稱
    原告機車)沿新都路由南往北（起訴狀誤載為由北往南） 駛
    至該處，兩車發生碰撞，致原告受有前胸壁挫傷、四肢多處
    挫擦傷等傷害，被告應就本件車禍之發生負全部過失責任。
    爰依民法第184條第1項前段、第191條之2、第193條第1項、
    第195條第1項、第196條、第216條前段等規定，請求被告賠
    償醫療費3,320元、6個月不能工作之損失168,000元及精神
    慰撫金10萬元，合計271,320元等語。並聲明：被告應給付
    原告271,320元，及自起訴狀繕本送達翌日起至清償日止，
    按年息百分之5計算之利息。
三、被告抗辯：原告騎機車行駛至肇事路口時燈號為綠燈，雖享
    有路權，惟原告自被告駕駛座視線死角駛來，撞擊被告汽車
    ，原告亦有未應注意前方行車狀況之過失。被告僅同意給付
    原告已支出醫療費3,320元，此外，原告未提出薪資轉帳證
    明或勞投投保紀錄，以證明其確有收入，且台南市立醫院診
    斷書記載原告宜休養1個月，不代表原告有1個月不能工作，
    否認原告請求不能工作之損失及精神慰撫金等語。並聲明：
    原告之訴駁回；如受不利判決，願供擔保請准宣告免為假執
    行。
四、本院判斷之理由：
　㈠被告於108年12月12日15時30分許駕駛被告汽車，沿臺南市南
    區大成路由西往東方向行駛，行至該路與新都路口欲迴轉至
    對向車道時，適原告騎乘機車沿新都路由南往北方向駛至該
    處，兩車發生碰撞，原告受有前胸壁挫傷、四肢多處挫擦傷
    等傷害。上開車禍發生後，臺灣臺南地方檢察署檢察官以10
    9年度偵字第13252號起訴被告過失傷害罪嫌，經本院刑事庭
    以109年度交易字第673號判處被告拘役35日，得易科罰金確
    定等情，業據原告提出臺灣臺南地方檢察署檢察官109年度
    偵字第13252號起訴書及台南市立醫院診斷證明書為證（見
    本院卷第55頁、交附民卷第13-15頁)，且經本院依職權調取
    本院109年度交易字第673號被告過失傷害刑事案件卷宗核閱
    無訛，並有道路交通事故現場圖、道路交通事故調查報 告
    表㈠㈡、現場照片附於刑事警卷可參，是被告駕車於肇事路口
    迴轉，與原告機車發生碰撞，致原告身體受傷之事實，堪可
    認定。
　㈡按汽車迴車前，應暫停並顯示左轉燈光或手勢，看清無來往
    車輛，並注意行人通過，始得迴轉；汽車行駛至交岔路口，
    轉彎車應讓直行車先行，道路交通安全規則第106條第5款、
    第102條第1項第7款分別定有明文，被告係合法考領有職業
    小客車駕駛執照之人，有證號查詢汽車駕駛人查詢電腦列印
    資料乙份附於刑事案件卷宗可佐（見刑事案件警卷第41頁）
    ，是被告對於上開道路交通安全規則所建構之危險責任分配
    行車規範應知之甚詳。依被告於109年2月5日接受警察製作
    道路交通事故談話紀錄表時陳稱：108年12月12日，我駕車
    沿大成路一段西往東方向直行至新都路口迴轉時，聽到碰撞
    聲音，才知道發生交通事故等語(見刑事案件警卷第3頁)；
    被告於109年7月29日刑事偵查中稱：108年12月12日下午3時
    30分，我駕車在臺南市南區大成路與新都路口欲迴轉時，與
    原告發生車禍，當時我搶黃燈迴轉，那個路口有點小，我行
    駛在中間車道，我迴轉到一半，對方的燈號就變為綠燈，突
    然聽到我左邊車後有唉呀一聲，發現原告撞到我的車，我承
    認我有影響到他綠燈的路權等語(見刑事案件偵查卷第17-18
    頁）；被告於110年1月1日刑事審理中稱：我已經過了停止
    線還是黃燈，我沒有靜止下來，直接迴轉，迴轉的時候變紅
    燈，我也確定左右無來車，我忘了打方向燈等語(見刑事案
    件本院卷第91頁）。又本件事故時天候晴，日間有自然光線
    ，被告行經上開柏油路面乾燥、無缺陷、無障礙物遮蔽視線
    、視距良好之情況，有道路交通事故調查報告表㈠附於刑事
    案件卷宗可按(見刑事案件警卷第27頁)，足見被告客觀上並
    無不能注意之情事。據上可知，被告在肇事交岔路口迴轉時
    ，疏未注意顯示左轉燈光，亦未在迴車前暫停，即逕行迴轉
    ，致與直行之原告機車發生碰撞，揆諸上開規定，被就本件
    車禍事故之發生，自有過失甚明。
　㈢被告雖抗辯原告自其視線死角的後方駛來撞擊被告汽車，原
    告亦有未注意車前狀況之過失云云，惟經本院刑事庭法官當
    庭勘驗肇事路口新都路北向路口監視器畫面顯示：原告騎乘
    機車停於畫面中間上方之待轉區，被告駕駛汽車自畫面右方
    往左方行駛(大成路由南往北方向直行)，行至肇事路口即機
    車待轉區前方，車身已經過原告機車及待轉區時，(原告機
    車於被告汽車車頭經過時即起步往前行駛)，突然被告汽車
    向左方迴轉，未打方向燈，於畫面時間00：00：20原告機車
    碰撞被告汽車左側車頭後倒地，原告亦跟著摔落在地上，並
    遭原告機車壓在下方，被告汽車於碰撞後煞停等情；另勘驗
    肇事路口大成路西向路口監視器畫面顯示：被告汽車自畫面
    左上方出現，往畫面下方行駛，於畫面時間00：00：23往左
    迴轉，未見被告汽車打方向燈，被告汽車突然向左迴轉，此
    時原告機車亦往畫面右方行駛，位於被告汽車左後方。於畫
    面時間00：00：14時，從綠燈變成黃燈，約18秒的時候黃燈
    熄滅時，被告汽車已過大成路(被路樹遮蔽無法看出）。畫
    面左方大成路有路樹遮蔽，無法確定被告出現的時候燈號是
    黃燈或紅燈。於畫面時間00：00：26，原告機車已行駛至被
    告汽車車身左側，遭被告汽車擋住。於畫面時間00：00：27
    ，被告汽車突然煞停等情，此有勘驗筆錄及監視器畫面擷取
    照片附於刑事案件卷宗可據（見刑事案件本院卷第89-91、9
    9-103頁），由此可知，被告駕車進入肇事交岔路口時，大
    成路號誌已為黃燈，繼而由黃燈轉為紅燈，被告未顯示左轉
    燈光，亦未在迴車前暫停，在車身越過新都路南向北車道及
    待轉區時，突然向左方迴轉，此時原告行向之新都路車道號
    誌已由紅燈轉綠燈，原告直行駛來，自被告汽車左側撞上等
    情，顯見原告於車禍發生當時，依燈號直行，縱注意車前狀
    況，亦無從得悉被告突然違規廻轉，被告抗辯原告有未注意
    車前狀況之過失云云，難認有據。又本件事故經臺南市行車
    故鑑定委員會鑑定結果，亦認定被告有廻轉未顯示左轉燈光
    ，未注意來往車輛之肇事原因，原告並無肇事因素等情，此
    有該南會南鑑0000000案鑑定意見書附於刑事本院卷m宗足參
    （見刑事案件本院卷第45-46頁），益徵被告應對本件交通
    事故負全部之過失責任。 
　㈣按因故意或過失，不法侵害他人之權利者，負損害賠償責任
    ；汽車、機車或其他非依軌道行駛之動力車輛，在使用中加
    損害於他人者，駕駛人應賠償因此所生之損害；不法侵害他
    人之身體或健康者，對於被害人因此喪失或減少勞動能力或
    增加生活上之需要時，應負損害賠償責任；不法侵害他人身
    體、健康者，被害人雖非財產上之損害，亦得請求賠償相當
    之金額，此為民法第184條第1項前段、第191條之2前段、第
    193條第1項、第195條第1項前段所明文。被告駕車迴轉時未
    顯示左轉燈光，亦未暫停及注意來往車輛，以致綠燈直行之
    原告見狀閃避不及撞及被告汽車左前車門，原告因而身體傷
    害之事實，業如前述，則被告前開駕駛過失行為與原告受傷
    之結果間有相當因果關係，被告應負侵權行為損害賠償責任
    ，堪可認定。原告請求被告負侵權行為損害賠償責任，應屬
    有據。茲就原告請求賠償之項目及金額分述如下：
　⒈醫療費：　
　　原告因本件車禍事故已支出醫療費3,320元，業據其提出台
    南市立醫院醫療收據及泰立診所收據為證（見附民卷第23-3
    1頁)，依原告所受之傷勢，堪認屬接受治療之必要支出費用
    ，被告亦已同意如數給付(見本院卷第93頁)，是原告此部分
    之請求，應予准許。
  ⒉不能工作之薪資損失：
　　⑴原告主張本件車禍發生時，其在工程行從事臨時工及回收
      工作，臨時工部分係按日計薪，日領1,500元，每月平均
      工作12天，回收工作則月平均收入1萬元，因本件事故受
      傷休養6個月，自108年12月12日起至109年6月中旬，受有
      不能工作之薪資損失共計168,000元等語，固據其提出雇
      主開立之證明書為憑(見附民卷第33頁)，然該證明書係屬
      私文書性質，被告已否認該證明書形式上之真正（見本院
      卷第93頁)，依民事訴訟法第357條規定，自應由原告就該
      證明書之真正負舉證之責。惟原告就此並未舉證以實其說
      ，尚不能憑為有利於原告之認定。
　　⑵原告於車禍發生之日108年12月12日前往台南市立醫院急診
      後，於108年12月16日、108年12月23日、108年12月26日
      、109年1月3日、109年1月13日、109年2月3日回診，宜休
      養1個月，不宜從事工作等情，有台南市立醫院110年5月2
      4日診斷證明書在卷可稽（見本院卷第55頁)，爰審酌原告
      所所受傷勢為四肢多處挫擦傷、軀幹挫傷、胸壁挫傷，勢
      必影響其工作能力，醫囑原告於一個月期間不宜工作之專
      業意見，應屬可採，原告因本件車禍受傷而不能工作之期
      間為1個月，應可認定。被告抗辯醫囑建議不宜從事工作
      ，不代表無法工作云云，然台南市立醫院上開醫囑係根據
      醫師診療原告傷勢之狀況，為合於專業醫療科學及論理法
      則之專業意見，被告此部分抗辯，尚無可採。
　　⑶原告為48年4月30日出生，於本件車禍發生時年約61歲，未
      逾勞動基準法強制退休年齡65歲，應認有勞動能力；而基
      本工資為行政院勞動部依勞動基準法第21條第2項規定，
      經基本工資審議委員會擬訂，乃根據國家經濟發展狀況、
      躉售物價指數、消費者物價指數、國民所得與平均每人所
      得、各業勞動生產力及就業狀況、各業勞工工資及家庭收
      支調查統計等項目所審定，應有相當之客觀性及公正性，
      依基本工資計算原告不能工作之損失，尚屬合理。準此，
      原告自108年12月12日起算1個月期間所受無法工作之薪資
      損失為23,630元【按行政院勞動部發布自108年1月1日起
      實施之每月基本工資23,100元，自109年1月1日起實施之
      每月基本工資23,800元計算，(23,100元/月×20天/31天)＋
      (23,800元/月×11天/30天)≒23,630元，元以下4捨5入】，
      原告逾此部分之主張，則非有據。
　⒊精神慰撫金：
　　 按慰藉金之賠償須以人格權遭遇侵害，使精神上受有痛苦
     為必要，其核給之標準固與財產上損害之計算不同，然非
     不可斟酌雙方身分資力與加害程度，及其他各種情形核定
     相當之數額(最高法院51年台上字第223號裁判意旨參照）
     。又非財產上損害之慰撫金數額，究竟若干為適當，應斟
     酌兩造身分、地位及經濟狀況，俾為審判之依據（最高法
     院86年度台上字第511號判決要旨參照）。原告因本件車禍
     受有身體傷害，需休養一個月無法工作等情，已如前述，
     原告主張其因本件傷害精神甚感痛苦，自屬可信，其依民
     法第195條第1項之規定，請求被告賠償非財產上損害，應
     屬有據。查，原告國小畢業，於本件車禍發生時年61歲，
     從事臨時工及資源回收，月收入不穩定；被告大學畢業，
     從事骨科器材外務工作，月收入約3萬元至4萬元等情，業
     據兩造陳明在卷（見本院卷第96頁）。爰審酌兩造稅務電
     子閘門財產所得調件明細表所示兩造所得及財產之經濟狀
     況(見本院卷第33-50頁)，暨兩造身分、地位、經濟能力及
     被告過失情節等一切情狀，認原告因本件車禍得請求之精
     神慰撫金以5萬元為適當，逾此部分之請求，為無理由。
　 ⒋綜上，原告因本件車禍事故得請求被告賠償醫療費3,320元
     、不能工作之薪資損失23,630元、精神慰撫金50,000元，
     合計76,950元。
 　㈤末按給付無確定期限者，債務人於債權人得請求給付時，經
     其催告而未為給付，自受催告時起，負遲延責任；其經債
     權人起訴而送達訴狀，或依督促程序送達支付命令，或為
     其他相類之行為，與催告有同一之效力；遲延之債務以支
     付金錢為標的者，債權人得請求依法定利率計算之遲延利
     息；而應付利息之債務，其利率未經約定，亦無法律可據
     者，週年利率為百分之5，民法第229條第2項、第233條第1
     項及第203條分別定有明文。原告請求被告賠償前開金額，
     係屬給付未有確定期限之金錢債權，其請求自刑事附帶民
     事起訴狀繕本送達被告之翌日即109年10月7日起(送達證書
     見附民卷第49頁)，按週年利率5％計算之遲延利息，亦屬有
     據，應予准許。
五、綜上所述，原告依民法第184條第1項、第193條第1項及第19
    5條第1項之規定，請求被告給付76,950元，及自109年10月7
    日起至清償日止，按年息百分之5計算之利息，為有理由，
    應予准許；逾此範圍之請求，為無理由，應予駁回。
六、本件係依民事訴訟法第427條第2項第11款規定適用簡易訴訟
    程序所為被告部分敗訴之判決，依同法第389條第1項第3款
    規定，原告勝訴部分應依職權宣告假執行，併依同法第392
    條第2項規定宣告被告如為原告預供擔保後，得免為假執行
    。又本件為刑事附帶民事訴訟移送民事庭審理之案件，依刑
    事訴訟法第505條第2項規定，免納第一審裁判費用，於本院
    審理時復無其他訴訟費用之支出，自無庸為訴訟費用負擔之
    諭知，附此敘明之。
七、據上論結，本件原告之訴為一部有理由、一部無理由，判決
    如主文。
中    華    民    國   110   年    7     月     30    日
                  臺南簡易庭  法  官　張桂美　
以上正本證明與原本無異。
如不服本判決，應於判決送達後20日內，向本院提出上訴狀並表
明上訴理由，如於本判決宣示後送達前提起上訴者，應於判決送
達後20日內補提上訴理由書（須附繕本）。
如委任律師提起上訴者，應一併繳納上訴審裁判費。  
中    華    民    國   110   年    7     月     30    日
                              書記官  蘇冠杰